【裁判字號】    89,易,2945
【裁判日期】    900119
【裁判案由】    偽造文書
【裁判全文】
臺灣臺北地方法院刑事判決                        八十九年度易字第二九四五號
    公  訴  人  臺灣臺北地方法院檢察署檢察官
    被      告  乙○○
右列被告因偽造文書案件，經檢察官提起公訴（八十九年度偵字第二二八六０號），
本院判決如左：
    主  文
乙○○行使偽造私文書，足以生損害於公眾及他人，處有期徒刑肆月，如易科罰金以
佰元折算壹日。
如附表所示偽造之「甲○○」署押（含指印）均沒收之。
    事  實
一、乙○○曾於民國八十九年間因肅清煙毒條例案件，經判決撤銷假釋而應執行殘刑
    有期徒刑二年三月二日，因未到案執行，由台灣台北地方法院檢察署於八十九年
    十月五日發布通緝，其為逃避追緝，竟於八十九年十月十三日十六時許，在台北
    市○○區○○路三十二號七樓之「金蜜夜大旅社」（起訴書誤載為金蜜月旅社）
    七０八室內，因涉犯毒品危害防制條例案件而為台北市政府警察局大同分局雙連
    派出所查獲時，謊報其弟「甲○○」之姓名及年籍資料，並於同日經員警帶回警
    局訊問時，未經「甲○○」之同意，接續於附表編號一至四所示之文件上偽造「
    甲○○」之署押及指印（所偽造之署押及指印詳如附表編號一至四所示），並於
    如附表編號五所示之臺北市政府警察局大同分局夜間偵訊同意書上之「同意人欄
    」內偽造「甲○○」署押及指印各一枚，藉以表示係經本人同意之意，復持之交
    付台北市政府警察局大同分局雙連派出所員警收執存卷而行使之，足以生損害於
    真正名義人甲○○及司法機關偵審對象之正確性（所涉毒品危害防制條例案件另
    由台北市政府警察局大同分局於八十九年十月二十六日函送台灣士林地方法院檢
    察署偵查）。迨於八十九年十月十八日二十二時三十分（起訴書誤載為八十九年
    十月十三日十時許）許，其復因涉犯毒品危害防制條例案件為警在其住宅前查獲
    ，而經台北市政府警察局中正第一分局於八十九年十月十九日移送台灣台北地方
    法院檢察署，其於有偵查權之人員發覺前開偽造文書犯行前，於檢察官偵訊中自
    行申告前開偽造文書行為而表明接受裁判之意，始查知上情。
二、案經臺灣臺北地方法院檢察署檢察官自動檢舉偵查起訴。
    理  由
一、右揭犯罪事實，業據被告乙○○於警訊及偵審中坦承不諱，復經證人即查獲員警
    李俊鴻及陳福霖於偵查中證述在卷，並有如附表所示之文件在卷可稽；又就如附
    表編號四所示文件上之「甲○○」指印及被告於八十九年十月十九日偵查中所捺
    印之指印，經本院依職權送請內政部警政署刑事警察局鑑定之結果，均為同一人
    所有，此有該局八十九年十二月十二日（八九）刑紋字第一九四一六０號鑑驗書
    影本一紙在卷可稽，足徵被告之自白與事實相符。本件事證明確，被告犯行洵堪
    認定，應予依法論科。
二、按夜間偵訊同意書係由受訊問人於訊問前簽署後交付訊問機關，藉以表示確係本
    人同意之證明，自屬刑法第二百十條所稱之私文書。公訴意旨僅論以署押之性質
    ，尚有未洽。又刑法第二百十七條所稱之「偽造署押」，係指行為人冒用本人名
    義在文件上簽名或為民法第三條第三項所稱指印之類似簽名之行為者而言（最高
    法院四十年臺非字第二十號及八十年臺非字第二七七號判決可資參照）。核被告
    乙○○所為，係犯刑法第二百十六條、第二百十條之行使偽造私文書罪。又被告
    所為偽造署押之行為，為偽造私文書之階段行為，而偽造私文書之低度行為，復
    為行使之高度行為所吸收，均不另論罪。又被告於附表所示之文件上偽造「甲○
    ○」之署押（含指印），雖係先後所為，然該同一刑事案件中之數行為係於同時
    地或密切接近之時地實施並侵害法益，各行為之獨立性極為薄弱，依一般社會觀
    念難以強行分離，且被告冒名應訊，其主觀上當有自始至終於該案件各階段之進
    行偽造署押以遂犯行之意思，其各個偽造署押舉動乃為犯罪行為之一部份，是同
    一刑事案件中之數偽造行為可視為一刑事訴訟程序之數個階段，應包括於一行為
    予以評價，為接續犯，而論以一罪。公訴意旨雖未敘及被告所涉如附表編號五所
    示之偽造文書犯行，然此部分犯行與前開論罪科刑部分有實質上一罪之關係，應
    為起訴效力所及之，本院自得併予審理。又被告於有偵查權之人員發覺上開偽造
    文書犯行前，於檢察官偵訊中自行申告犯行並表明接受裁判之意，符合自首之規
    定，應依刑法第六十二條前段之規定，減輕其刑。爰審酌被告係為逃避警員追緝
    而冒名應訊，影響司法機關偵審之正確性，並損及真正名義人之權益，然其犯後
    尚能坦承犯行，及其犯罪之動機、目的、手段、被告之品行、智識程度、所得利
    益及犯罪所生之危害等一切情狀，量處如主文所示之刑，並諭知易科罰金之折算
    標準。
三、又被告於簽名之際並捺按指印，該指印同為代表被冒用者之身分，其作用及效力
    與署名無異，亦屬署押之一種，是如附表編號一至五所示偽造之「甲○○」署押
    （含指印），不問是否屬於被告所有，均應依刑法第二百十九條規定宣告沒收之
    。
據上論斷，應依刑事訴訟法第二百九十九條第一項前段、刑法第二百十六條、第二百
十條、第六十二條前段、第四十一條第一項、第二百十九條，罰金罰鍰提高標準條例
第二條，判決如主文。
本案經檢察官薛中興到庭執行職務。
中    華    民    國      九十        年      一        月      十九    日
                                      臺灣臺北地方法院刑事第九庭
                                            法  官  黃雅君
右正本證明與原本無異。
如不服本判決，應於判決送達後十日內，向本院提出上訴狀。
                                            書記官  陳怡如
中    華    民    國      九十        年      一        月      十九    日
附錄本案論罪科刑法條：
刑法第二百十六條
行使第二百十條至第二百十五條之文書者，依偽造、變造文書或登載不實事項或使登
載不實事項之規定處斷。
刑法第二百十條
偽造、變造私文書，足以生損害於公眾或他人者，處五年以下有期徒刑。
附表：
 ┌──┬───────────┬────────┬──────────┐
 │編號│  文    件    名    稱│ 欄          位 │ 偽  造  之  署  押 │
 ├──┼───────────┼────────┼──────────┤
 │ 一 │台北市政府警察局大同分│行為人簽名欄    │甲○○之署押及指印各│
 │    │局雙連派出所八十九年十│                │一枚。              │
 │    │月十三日之臨檢紀錄表  │                │                    │
 ├──┼───────────┼────────┼──────────┤
 │ 二 │甲○○口卡片影本      │空白處          │甲○○之署押及指印各│
 │    │       │                │二枚。              │
 ├──┼───────────┼────────┼──────────┤
 │ 三 │台北市政府警察局大同分│空白處          │甲○○之署押及指印各│
 │    │局告知書              │                │一枚。              │
 ├──┼───────────┼────────┼──────────┤
 │ 四 │台北市政府警察局大安分│被訊問人欄及內文│甲○○之署押一枚及指│
 │    │局雙連派出所八十九年十│                │印七枚。            │
 │    │月十三日十七時之偵訊筆│                │                    │
 │    │錄                    │                │                    │
 ├──┼───────────┼────────┼──────────┤
 │ 五 │台北市政府警察局大同分│同意人簽章欄    │甲○○之署押及指印各│
 │    │局夜間偵訊同意書      │                │一枚。              │
 └──┴───────────┴────────┴──────────┘


司法院資訊處製作；財團法人民間司法改革基金會備份。
